【裁判字號】    89,訴,2489
【裁判日期】    900905
【裁判案由】    殺人未遂等
【裁判全文】
臺灣高雄地方法院刑事判決                        八十九年度訴字第二四八九號
    公  訴  人  臺灣高雄地方法院檢察署檢察官
    被      告  丙○○
    被      告  甲○○
    共      同
    指定辯護人  本院公設辯護人庚○○
右列被告等因殺人未遂等案件，經檢察官提起公訴（八十九年度偵字第一四七六三號
），本院判決如左：
    主  文
丙○○、甲○○共同未經許可持有其他可發射子彈具有殺傷力之改造金屬玩具手槍，
丙○○累犯，各處有期徒刑壹年陸月，均併科罰金新臺幣陸萬元，罰金如易服勞役，
均以新臺幣玖佰元即銀元參佰元折算壹日。
扣案之改造玩具手槍壹把（槍枝管制編號：0000000000號）、球桿參支及
球棒壹支，均沒收。
    事  實
一、丙○○曾於民國八十七年一月間因違反麻醉藥品管理條例案件，經法院判處有期
    徒刑四月確定，於八十七年五月二十六日易科罰金執行完畢，猶不知悔改。緣丙○○於八十九年六月三日二十時，在高雄市○○區○○路將軍爺廟前觀看廟會時
    ，因丑○○等人於慶祝廟會活動中所燃放之烽炮，不慎由丙○○身旁射過，即引
    起丙○○不悅，雙方於理論發生互毆後，丙○○因不敵對方勢盛，遂懷恨在心並
    有未甘，經將軍廟人員己○○及壬○○居間協調未果，丙○○即揚言欲報復之意
    ，經由己○○傳達此意後，丑○○等人亦生戒心，並邀集其子癸○○、蘇宗財、
    親友乙○○、辛○、丁○○、戊○○等人，齊聚在丑○○位於高雄市○○區○○
    街四○八號住處前防備。嗣於同年六月三日二十二時五十分許，丙○○夥同甲○○及其他年籍姓名不詳共約三、四十名人，共同基於傷害之概括犯意，及未經許
    可持有改造金屬玩具手槍之故意，由丙○○持刀及信號彈、甲○○持仿ＳＭＩＴ
    Ｈ＆ＷＥＳＳＯＮ廠轉輪手槍改造，可發射子彈具有殺傷力之金屬玩具手槍，另
    其他人則分持信號彈、汽油彈、球桿、球棒等物，前往丑○○前開住處，雙方再
    度爆發互毆後，丙○○等人為壓制對方，乃向該處點燃三顆信號彈（業已滅失，
    無法查驗曾否改造及是否具殺傷力），後再由甲○○持改造左輪手槍抵住丑○○
    ，致丑○○無法抗拒後，丙○○隨即手持刀械往丑○○頭部砍殺，而其他不詳姓
    名者則分別藉點燃汽油彈、及以徒手、球桿、球棒毆擊之方式，實施傷害行為之
    結果，致丑○○受有頭皮撕裂傷之傷害；癸○○受有頭皮、左耳多處割裂傷及左
    肘關節處骨折等傷害；在場人辛○受有衣服毀損而不堪使用之侵害（辛○被毀損
    部份未據告訴）；而甲○○亦因當場所持之上開改造玩具手槍掉落後，經在場不
    詳姓名之人毆打，致受有頭部外傷併後枕部挫擦傷、顏面挫裂傷、左足挫擦傷及
    背部挫擦傷等傷害。嗣警據報前往現場處理，扣得信號彈空殼三枚、汽油彈碎片
    一袋（未隨案移送到院）、改造玩具手槍一把、球桿三支及球棒一支等物，始循
    線查悉上情。
二、案經高雄市政府警察局小港分局移請臺灣高雄地方法院檢察署檢察官偵查起訴。
    理  由
一、訊據被告丙○○固坦承曾於八十九年六月三日二十時許，在高雄市○○區○○路
    將軍廟與告訴人丑○○等人發生互毆之事實，而被告甲○○則直承確曾於同日二
    十二時五十分許，在高雄市○○區○○街四○八號前被人毆傷之情非虛，惟均矢
    口否認有右揭犯行，被告丙○○辯稱：伊在與告訴人丑○○、子○○等人互毆後
    ，隨即返家並未出門，故伊不可能在場持刀砍傷告訴人云云；而被告甲○○則諉
    稱：伊是到現場要看廟會，路過時一下車就被他人毆打，伊當時沒有參與傷害告
    訴人丑○○等人之犯行，扣案之改造玩具手槍並非伊所持云云。經查：
（一）被告丙○○於八十九年六月三日二十時，在高雄市○○區○○路將軍爺廟前觀
      看廟會時，因告訴人丑○○等人於慶祝廟會活動中所燃放之烽炮，不慎由被告
      丙○○身旁射過，即引起被告丙○○不悅，雙方遂發生互毆。告訴人丑○○邀
      集其子告訴人癸○○、及證人子○○、親友乙○○、辛○、丁○○、戊○○等
      人，齊聚在丑○○位於高雄市○○區○○街四○八號住處前。嗣於同年六月三
      日二十二時五十分許，共約三、四十人，分別持刀、信號彈、改造玩具手槍汽
      油彈、球桿、球棒等物，前往丑○○前開住處，與告訴人丑○○等人互毆後，
      嗣該三、四十人中有人點燃三顆信號彈、汽油彈、及以徒手、球桿、球棒毆擊
      之方式，實施傷害行為之結果，致丑○○受有頭皮撕裂傷之傷害；癸○○受有
      頭皮、左耳多處割裂傷及左肘關節處骨折等傷害；在場人辛○受有衣服毀損而
      不堪使用之侵害（辛○被毀損部份未據告訴）；而甲○○亦因在場，經在場不
      詳姓名之人毆打，致受有頭部外傷併後枕部挫擦傷、顏面挫裂傷、左足挫擦傷
      及背部挫擦傷等傷害。嗣警據報前往現場處理，扣得信號彈空殼三枚、汽油彈
      碎片一袋、改造玩具手槍一把、球桿三支及球棒一支等物，業據被告丙○○及
      甲○○坦言上情不諱，且核與告訴人丑○○、癸○○、證人乙○○、辛○、丁○○、戊○○及子○○等人之指訴與證述之情節相符，並有扣得之信號彈空殼
      三枚、汽油彈碎片一袋（未隨案移送到院），扣案之改造玩具手槍一把、球桿
      三支及球棒一支等物在卷可憑，復有診斷證明書三紙卷附足憑，故上開事實堪
      予認定。而扣得之信號彈空殼三枚，因已發射完畢，亦無從查驗比對是否有改
      裝及變造之情形，並據以認定是否具有殺傷力。
（二）扣案之手槍（槍枝管制編號0000000000）係仿ＳＭＩＴＨ＆ＷＥＳ
      ＳＯＮ廠轉輪手槍製造之玩具轉輪槍改造而成，槍管及轉輪彈倉內阻鐵均為金
      屬材質，槍管已貫通，其轉輪具六個彈倉，彈倉前端均具一環形阻鐵，但其中
      一個彈倉阻鐵已車通，雖送鑑槍枝之轉輪中心梢無法固定，但經按住轉輪開關
      器，即可扳動擊錘，認不影響槍枝擊發性能，可裝填、擊發單發子彈，認具有
      殺傷力，此有內政部警政署刑事警察局八十九年七月四日以刑鑑字第八三五九
      二號所出具之鑑驗通知書一份附卷可考。嗣經本院依職權再送該局實測複驗結
      果，於裝填由玩具金屬彈殼、底火、玩具槍用底火二片（替代火藥）為直徑六
      公厘、重量○‧八八公克鋼珠組合而成之適用子彈實際試射，測得彈丸速度每
      秒三五○公尺，計算其彈丸動能為五十三‧九焦耳，換算其單位面積動能為一
      九二‧五焦耳／平方公尺，此復有該局刑鑑字第四二五八○號函附卷可稽，故
      扣案手槍一把，係屬具殺傷力之改造金屬玩具手槍之事實，堪予認定。
（三）告訴人丑○○及子○○上開住處，與位於小港區○○路將軍廟距離須約二、三
      分鐘車程，且由告訴人等住處並無法看到廟會，業經告訴人丑○○，被告丙○○及甲○○等人確認無訛，足見被告甲○○辯稱當時在場係因前往觀賞廟會云
      云，即乏所據，不足採信。另觀之被告甲○○於警訊時陳稱：伊約於八十九年
      六月三日二十一時五十分左右到被告丙○○住於小港區○○路八十七號住處，
      到達後一些經被告丙○○的朋友告知，被告丙○○已經到小港區○○街四○八
      號和人打架，於是伊立刻前往查看，伊到達現場時看到很多人在打架等語（詳
      見八十九年六月八日警訊筆錄），對照前述被告甲○○前往告訴人住處，並非
      無意間偶然觀賞廟會始經過，顯見被告甲○○係刻意前去與被告丙○○會合之
      事實，從而被告丙○○辯稱不在場之語，即難以遽採。雖被告丙○○於本院審
      理中敘明其不在場，並聲請傳喚其母王玉枝到庭證實，惟經本院隔離訊問之結
      果，二人對被告丙○○返家時間、在家中之人數、成員、使用何藥物治療傷勢
      及同時在場從事何事等問題，供述皆有歧異，且參以證人與被告間具有母子之
      親屬關係，為證詞時復乏具結之證言信用性真實擔保，況其所述，復與被告甲○○所述未符，尚難援引為有利於被告丙○○事實之認定。
（四）本案發生之原因，參諸證人即將軍廟人員己○○及壬○○到庭結證所述：在八
      十九年六月三日二十時許，曾參與調解被告丙○○與告訴人間之調解事宜，當
      時是因雙方各約三、四人一起互毆打成一片，伊等勸阻後雙方人都回家，並勸
      阻被告丙○○此事算了，但被告丙○○表示不願意善了，最後伊到告訴人丑○○家表示被告丙○○不願意善了，請小心一點等語；佐以告訴人丑○○陳稱：
      證人壬○○有去打探被告是否和解之意願，但對方表示不願意，證人壬○○要
      伊小心，說等一下可能會有人來打伊，被告丙○○於互毆當場就有表示說要找
      人至伊家報復等語（均詳見本院九十年六月十五日訊問筆錄），徵之被告丙○○於另案供陳：伊因幫人扛轎，告訴人丑○○與人扛轎過來並放炮射向伊，經
      反應後，告訴人很凶就毆打伊，伊與朋友不敵等語（詳見本院九十年易一四七
      號傷害案件九十年四月十日審判筆錄），足證被告丙○○於八十九年六月三日
      二十時與告訴人丑○○等人發生互毆後，因不敵告訴人等遂心生不滿，並對證
      人壬○○及告訴人丑○○等人揚言欲施加報復之意，而告訴人丑○○經被告丙○○及證人壬○○等人傳達，被告丙○○欲折返尋仇之意後，始聚集其子即告
      訴人癸○○、子○○、親友乙○○、辛○、丁○○、戊○○等人，齊聚在丑○○位於高雄市○○區○○街四○八號戒備之事實，故告訴人丑○○、癸○○、
      乙○○、辛○及戊○○等人證陳聚集在該處是為了商討翌日進香之事云云，亦
      不足採。
（五）至於被告丙○○、甲○○確有於八十九年六月三日二十二時五十分許，夥同其
      他年籍姓名不詳共約三、四十名人，由被告丙○○持刀及信號彈、被告甲○○
      持改造玩具手槍，另其他人則分持信號彈、汽油彈、球桿、球棒等物，前往丑
      ○○前開住處尋仇，嗣與告訴人住宅處前之辛○等人互毆後，被告丙○○等人
      為壓制對方，乃向該處點燃三顆信號彈，後再由被告甲○○持改造左輪手槍抵
      住丑○○，致丑○○無法抗拒後，丙○○隨即手持刀械往丑○○頭部砍殺，而
      其他不詳姓名者則分別藉點燃汽油彈、及以徒手、球桿、球棒毆擊之方式，實
      施傷害行為，致告訴人丑○○及癸○○受有上開傷勢之事實，業據告訴人丑○○、癸○○、證人乙○○、辛○、丁○○及戊○○於警、偵訊及本院審理中證
      陳屬實，並經當庭指認被告丙○○確係持刀及燃放汽油彈、被告甲○○持有扣
      案改造玩具手槍之事實，佐以前述本案係因被告丙○○與告訴人間因燃放烽炮
      糾紛互毆引發，被告丙○○圖思報復，被告甲○○前往告訴人住處會合助陣之
      情，益彰顯告訴人丑○○等人上開證述之情節，信而有徵，洵非虛妄。故本案
      事證已臻明確，被告丙○○、甲○○上開犯行堪予認定。
二、核被告丙○○及甲○○所為，均係違反槍砲彈藥刀械管制條例第十一條第四項、
    第二百七十七條第一項之未經許可持有其他可發射子彈，具有殺傷力之改造金屬
    玩具手槍罪及傷害罪。被告二人所犯槍砲彈藥刀械管制條例第十一條第四項之未
    經許可持有其他可發射子彈，具有殺傷之改造金屬玩具手槍罪，為刑法第一百八
    十七條之意圖供自己犯罪而持有軍用槍砲罪之特別規定，依特別法優於普通法之
    法理，自應優先適用槍砲彈藥刀械管制條第十一條第四項之罪論處（最高法院七
    十三年度第一次刑事庭會議決議參照）。公訴意旨認扣案之手槍，係屬經各國合
    法武器（兵器）工廠為殺敵、獵物、攻擊、防禦等目的所生產製造之各類槍械，
    而屬槍砲彈藥刀械管制條例第七條第四項及第一項所定之手槍，惟該把手槍，係
    屬改造之金屬玩具手槍，已如前述，應係同條例第十一條第四項所定之其他可發
    射子彈，具有殺傷力之玩具金屬手槍，是以公訴人認被告係犯同條例第七條第四
    項之未經許可持有手槍罪，容有誤會。再公訴意旨認認被告二人所犯係殺人未遂
    罪，容有未洽（理由詳後述），惟其起訴被告丙○○及甲○○共同持刀砍傷告訴
    人丑○○及子○○之基本犯罪事實同一，本院自應併予審究，並變更其起訴法條
    。被告丙○○、甲○○及其他不知姓名年籍不詳之三、四十名男子間，就前開犯
    行，有犯意聯絡及行為分擔，皆為共同正犯。被告先後傷害告訴人丑○○及癸○○之行為，時間緊接，罪名相同，顯係基於概括之犯意為之，為連續犯，應依刑
    法第五十六條之規定，論以一罪，並加重其刑。渠等所犯上開二罪名間，具有方
    法結果之牽連關係，依刑法第五十五條後段規定，自應從一重之未經許可持有其
    他可發射子彈，具有殺傷力之玩具金屬手槍罪處斷。被告甲○○雖有持槍抵住告
    訴人丑○○之行為，藉以將加身體、生命惡害，通知告訴人丑○○，使其心生畏
    怖之意，惟其恐嚇之危險行為，已為其與他人共同傷害之實害行為所吸收，故不
    另論其恐嚇罪。被告丙○○曾於八十七年一月間因違反麻醉藥品管理條例案件，
    經法院判處有期徒刑四月確定，於八十七年五月二十六日易科罰金執行完畢，此
    有臺灣高雄地方法院檢察署刑案資料查註紀錄表附卷足按，其於有期徒刑之執行
    完畢後，五年內再犯本件最輕本刑為有期徒刑以上之刑之罪，為累犯，應依刑法
    第四十七條之規定，遞加重其刑至二分之一。爰審酌被告糾眾前往告訴人住處尋
    釁，並藉點燃信號彈、汽油彈及分持刀棍，具殺傷力及危險性之改造玩具手槍之
    方式，公然對告訴人丑○○等人實施傷害行為，對告訴人所肇致之身心危害甚鉅
    ，行徑至為乖張，且均於犯罪後飾詞圖卸，冀免刑責，迄今尚未與被害人達成和
    解，態度非佳等一切情狀，各量處如主文所示之刑，並諭知罰金易服勞役之折算
    標準，藉資懲儆。另查被告甲○○前未曾有犯罪紀錄，此有前開刑案資料查註紀
    錄表附卷足憑，而被告丙○○雖曾有違反麻醉藥品管理條例之前科，惟該犯罪罪
    質僅屬自戕行為，尚非暴力型或常習性犯罪。雖本件被告等人持有改造金屬玩具
    手槍意圖實施傷害罪行，惟尚難認其有犯罪之習慣，或因遊蕩、懶惰成習而觸犯
    刑章，或以犯罪為常業，核與刑法第九十條第一項所定令入勞動處所，施以強制
    工作之要件有間，參酌司法院大法官會議第四七一號解釋之意旨，本件如依同條
    例第十九條第一項之規定，為強制工作之諭知，即屬有違比例原則，爰不另為強
    制工作之諭知，併此敘明。
三、至於扣案之改造玩具手槍一把（槍枝管制編號0000000000號）係違禁
    物，應依刑法第三十八條第一項第一款宣告沒收；而扣案之球桿三支及球棒一支
    等物，係屬被告或與被告共犯上開罪行之人所有，且為供本件犯罪所用之物，業
    據告訴人指訴甚詳，爰併依刑法第三十八條第一項第二款之規定，併予宣告沒收
    。至於扣案之信號彈空殼三枚及汽油彈碎片一袋等物，並未隨案移送到院，此觀
    諸本院扣押物品清單自明，且查無其他積極證據足以證明係直接供本案犯罪所用
    之物，故本院未予宣示其處置方式，併此敘明。
四、公訴意旨認被告前開持刀砍傷告訴人丑○○及癸○○頭部之行為，係犯刑法第二
    百七十一條第二項、第一項之殺人未遂罪嫌。惟查，本件被告丙○○於案發前，
    已將欲前往告訴人處尋釁之意思，通知予告訴人明瞭，且告訴人亦有所戒備，適
    被告率眾前來時，被告與告訴人雙方有發生互毆之情，已如前述，雖被告等人取
    出信號彈後才沒有抵抗，業據證人即當時據報前往現場處理之員警陳和興查訪後
    到庭結證屬實，且核與證人辛○及警員陳保嘉結證所述之語相符，被告等既已控
    制住現場，則此際被告本可肆無忌憚的遂行其殺人犯行，則何以僅致告訴人等受
    有前揭傷害，故實難就被告係持刀槍砍傷告訴人頭部之行為，遽論被告主觀上係
  基於殺人之故意而為。再被告丙○○與告訴人等除案發前之互毆行為外，先前並
    無素怨及仇恨，業據告訴人丑○○陳述甚詳，故被告等尚無非致告訴人於死之動
    機。另由被告等人下手程度觀之，告訴人丑○○所受頭皮撕裂傷，長約十公分、
    寬為○‧三公分、深度為○‧二公分，告訴人癸○○所受之頭皮撕裂傷，最重者
    為長六公分、寬○‧一公分、深則為○‧三公分，左耳割傷為四公分長及手肘尺
    骨骨折等傷勢，經淺層創傷之方式治療後，於八十九年六月三日二十三時二十分
    至醫院急救，其二人傷勢經縫合及以石膏固定手肘後，於二日後即同年六月五日
    十一時出院，此有高雄市立小港醫院函復告訴人丑○○及癸○○之就診病歷表及
    說明等資料附卷足憑，足見告訴人二人所受傷勢尚非嚴重，被告在已控制現場，
    且無其他障礙因素存在之下，苟有殺人犯意，豈有僅致告訴人受有上開傷勢之理
    ，益徵被告等並無殺人之故意，至為灼然。雖告訴人癸○○指陳被告夥同多人係
    一刀一刀欲將其左耳割下，至少應有重傷未遂之犯行云云，惟參諸其於警訊時所
    陳：伊當時被毆打，有二個人將伊手臂壓住，伊左耳被他人持刀殺傷後就昏倒了
    等語，故如被告等人有重傷之意，在告訴人癸○○已昏倒之際，自可輕易完成其
    重傷犯行，亦無僅致告訴人癸○○左耳僅受有四公分割傷之理，故同難藉其傷勢
    及指訴憑斷被告等人有重傷害未遂之犯行。此外本院復查無其他積極證據，足資
    認定被告丙○○等人確有殺人或重傷之故意，故公訴意旨認被告丙○○及甲○○
    係犯殺人未遂罪嫌，容有未洽，併此敘明。
據上論斷，應依刑事訴訟法第二百九十九條第一項前段、第三百條、槍砲彈藥刀械管
制條例第十一條第四項，刑法第十一條前段、第二十八條、第二百七十七條第一項、
第五十五條、第四十七條、第三十八條第一項第一款、第二款，罰金罰鍰提高標準條
例第一條前段、第二條，現行法定貨幣折算新臺幣條例第二條，判決如主文。
中      華      民      國      九十      年      九      月     五     日
                                 臺灣高雄地方法院刑事第二庭
                                       法  官    李代昌
右正本證明與原本無異。
如不服本判決，應於判決送達後十日內，向本院提出上訴狀。
                                       書記官    吳月華
中      華      民      國      九十      年      九      月     六     日
附錄本判決論罪科刑適用法條
槍砲彈藥刀械管制條例第十一條
未經許可，製造、販賣或運輸第四條第一款所稱其他可發射金屬或子彈具
有殺傷力之各式槍砲者，處五年以上有期徒刑，併科新台幣一千萬元以下
罰金。
未經許可，轉讓、出租或出借前項所列槍砲者，處三年以上十年以下有期
徒刑，併科新台幣七百萬元以下罰金。
意圖供自己或他人犯罪之用，而犯前二項之罪者，處無期徒刑或七年以上
有期徒刑，併科新台幣一千萬元以下罰金。
未經許可，持有、寄藏或意圖販賣而陳列第一項所列槍枝者，處一年以上
七年以下有期徒刑，併科新台幣七百萬元以下罰金。
第一項至第三項之未遂犯罰之。


司法院資訊處製作；財團法人民間司法改革基金會備份。
